【裁判字號】    89,訴,34
【裁判日期】    891031
【裁判案由】    違反稅捐稽徵法
【裁判全文】
臺灣花蓮地方法院刑事判決                            八十九年度訴字第三四號
    公  訴  人  臺灣花蓮地方法院檢察署檢察官
    被      告  戊○○
                丙○○
                乙○○
右列被告因違反稅捐稽徵法等案件，經檢察官提起公訴（八十八年度偵字第二四四一
號），本院判決如左：
    主  文
乙○○共同行使偽造私文書，足以生損害於他人，處有期徒刑參月。緩刑參年。扣案
之八十七年十一月、十二月由乙○○簽名之己○○工資表貳紙，均沒收。
丙○○無罪；戊○○部分，公訴不受理。
    事  實
一、乙○○於民國八十七年間，擔任戊○○（業於八十九年八月十五日死亡，另為不
    受理判決）所經營之頂天模板行所承作之建築工程工頭，於八十七年底某日，與
    戊○○及為頂天模板行處理財務等業務之戊○○媳婦甲○○（未據起訴）共同基
    於犯意之聯絡，明知工人己○○於八十七年十一月、十二月間並未向頂天模板行
    領取新台幣（以下同）共三萬元之薪資，竟由戊○○指示甲○○同時製作不實之
    八十七年十一月、十二月工資表二紙，記載己○○分別領取一萬元、二萬元之薪
    資，並盜蓋己○○先前委託工頭刻印用以領取工資之印章於工資表之蓋章欄後，
    交由乙○○於工資表上簽名以表示上開工資由乙○○發放予己○○，再由戊○○
    、甲○○憑上開工資表交由不知情之會計師據以製作己○○八十七年度各類所得
    扣繳暨免扣繳憑單，持向稅捐機關申報營利事業所得稅，足生損害於己○○。嗣
    因稅捐機關已自行依法調增頂天模板行之課稅金額七十五萬二千六百十九元，致
    頂天模板行雖虛報己○○前開工資三萬元尚未能逃漏稅捐。
二、案經己○○訴由台灣花蓮地方法院檢察署檢察官偵查起訴。
    理  由
壹、有罪部分：
一、訊據被告乙○○矢口否認前揭犯行，辯稱：不知道有偽造工資表之情形，亦未僱
    用己○○，我是接替玲仁德的工作，曾替玲仁德發薪水約二萬元給己○○，我作
    二層半，只有領所包工程的工資，包一層約二十萬，但要扣一成，其他十八萬會
    計就會整個給我，不需要發票或工資表，但需提供工人的身分證，但甲○○拿工
    資表給我簽名時，內容都還沒有寫，會計（即甲○○）就要我先簽名云云。經查
    ，右揭事實，業據告訴人己○○指訴歷歷，而證人戊○○於本院調查時證稱：頂
    天模板行是我開的，但並未僱用己○○，當時在作花蓮市○○○路電影城的工作
    ，我是大包，手下有四個小包，乙○○要請款時，拿己○○的工資報表來請款，
    所以我們才有己○○的工資報表，我再將工資報表交給兒子丁○○、媳婦甲○○
    來記帳，乙○○接替玲仁德作，並把一部分工作轉給丙○○作等語（本院卷第三
    一頁）；證人丁○○則證稱：己○○的工資表係甲○○所寫的等語（本院卷第三
    八頁）；而證人甲○○到庭證稱：我在模板行記帳，負責財務、叫貨，發薪水是
    我經手的，每個工人要領多少錢，是工頭領錢時工頭把每位工人應領金額寫下來
，因工頭經常不來報，我就照第一次工頭寫給我的金額照抄，並依照工頭領錢的
    多寡，平均報到每個工人；工資沒有報足，會計師會通知戊○○，戊○○會告訴
    我補寫工資表，我就隨便拿之前有工作工人的資料填上薪資金額，再拿給戊○○
    看，戊○○說可以我就拿給會計師；我不知道己○○到底作多久，我是自己分配
    他的薪資數額；工資表我是寫好才拿給乙○○簽的等語（本院卷第四八、五四、
    八五頁），而附卷八十七年十一、十二月有乙○○簽名之工資表二紙（偵查卷第
    十四、十五頁），經乙○○指認確為其簽名無訛，參照乙○○簽名之前開工資表
    原本二紙（附於資料袋內），己○○一欄之性別、姓名、住址、國民身分證統一
    編號之記載均是影印之字跡，而金額、乙○○等字則係原子筆原始墨水痕跡，則
    乙○○於簽名之時，應可見到工資表上有己○○一欄，是以甲○○之證詞應可採
    信，足認被告乙○○確實明知己○○並未向伊領取如前開工資報表上工資而仍予
    以簽名，有虛報工資之犯意甚明。至被害人己○○雖稱前開工資表上印章為偽刻
    ，並非其交給玲仁德之印章等情，並於本院審理時提供交給玲仁德申報工資之印
    文附卷（見本院卷第十九頁），惟查，證人甲○○供稱己○○之印章是工頭要我
    幫他刻的等語（本院卷第五五頁），依卷附己○○所承認確有領取之玲仁德所申
    報己○○之工資表上印文（見偵查卷第十二頁），與乙○○申報之前開工資表上
    印文相同，與己○○於本院提出之印文則迴異，堪認玲仁德於申報己○○工資時
    亦非使用己○○於本院所提出之印章而有代刻己○○印章之情形，而甲○○於製
    作前開不實之工資表時乃再盜用代刻之己○○印章，並未另行偽造印章。本件事
    證明確，被告乙○○所辯顯無足採，其犯行堪以認定。
二、核被告乙○○所為，係犯刑法第二百十六條、第二百十條、第二百十五條之行使
    偽造私文書罪及行使業務上登載不實之文書罪。其與同案被告戊○○、證人甲○○間就前開行使偽造私文書罪行，有犯意聯絡及行為分擔，均為共同正犯。又同
    案被告戊○○與證人甲○○為從事業務之人，彼等利用不知情之會計師製作業務
    上不實之「各類所得扣繳暨免扣繳憑單」，為間接正犯，從而被告乙○○與同案
    被告戊○○、甲○○之間，依刑法第三十一條第一項之規定，自得成立行使業務
    上登載不實之文書罪之共同正犯。其盜用印章乃偽造文書之部分行為，其偽造工
    資表後復交由不知情之會計師憑以製作扣繳憑單，已達行使之階段，偽造之低度
    行為，為行使之高度行為吸收，均不另論罪。又被告所犯行使偽造私文書罪及行
    使業務上登載不實之文書罪二罪間，有方法結果之牽連關係，為牽連犯，應從一
    重依行使偽造私文書罪論處。爰審酌被告乙○○之素行、犯罪之動機、目的、手
    段、所生損害尚非重大，自己並未獲得利益，犯罪後之態度等一切情狀，量處如
    主文所示之刑。查被告前未曾受有期徒刑以上刑之宣告，有台灣花蓮地方法院檢
    察署刑案資料查註紀錄表一紙附卷可稽，經此偵審程序，當知警惕，無再犯之虞
    ，因認其所宣告之刑，以暫不執行為適當，併予宣告緩刑參年，以啟自新。偽造
    之八十七年十一月、十二月由乙○○簽名之己○○工資表二紙（八十九年七月十
    四日由甲○○提出，附於資料袋內），為共同正犯戊○○所有供犯罪所用之物，
    應依法予以沒收。又偽造之工資表上所盜用己○○之印章應為己○○委託代刻，
    已如前述，其印章及印文為真正，爰不另為沒收之諭知，併此敘明。
三、又頂天模板行以偽造之己○○工資表向稅捐機關申報營利事業所得稅，其八十七
    年度營利事業所得稅結算申報帳載結算金額之課稅所得額為三十一萬六千六百十
    九元，因稅捐機關依「八十七年度擴大書面審核營利事業所得稅結算申報案件實
    施要點」之規定，自行依法調整後金額之課稅所得額為一百零六萬九千二百三十
    四，元自行調增之課稅所得額為七十五萬二千六百十九元，大於涉嫌虛報工人己○○工資數額，尚難認定該行有逃漏八十七年度營利事業所得稅，此有財政部北
    區國稅局花蓮縣分局八十九年八月十五日北區國稅花縣審第八九一一０二七六號
    函附卷足稽，是以並未生逃漏稅捐之結果，公訴人認被告涉有稅捐稽徵法第四十
    一條、第四十三條逃漏稅捐罪嫌，此部分犯罪尚不能證明，惟公訴人認與前開有
    罪部分有裁判上一罪之牽連關係，爰不另為無罪之諭知，併此敘明。
貳、無罪及公訴不受理部分：
一、公訴意旨略以：戊○○係設於花蓮縣花蓮市○○路頂天模板行之負責人，為納稅
    義務人，其於民國八十七年間某日，夥同丙○○、乙○○共同基於犯意聯絡，由
    丙○○、乙○○，在該模板行之薪（工）資表上，偽造「己○○」分別於八十七
    年九至十二月支薪新台幣（下同）十萬元及同年十一月至十二月支薪三萬元之工
    資表，並製成各類所得扣繳暨免扣繳憑單，以詐術向財政部台灣省北區國稅局花
    蓮縣分局提出申報，使之營造成本增加，營利所得減少，以此方法逃漏營利業所
    得稅，足以生損害於己○○及稅捐稽徵機關對於稅捐稽徵之正確性，因認被告丙○○涉有稅捐稽徵法第四十一條、第四十三條、刑法第二百十六條、第二百十條
    、第二百十五條罪嫌。
二、按犯罪事實應依證據認定之，無證據不得推定其犯罪事實，又不能證明被告犯罪
    者，應諭知無罪之判決，刑事訴訟法第一百五十四條、第三百零一條第一項定有
    明文。訊據被告丙○○堅詞否認前揭犯行，辯稱：不知有偽造工資表之情事，伊
    並未填寫工資表，工資表上丙○○的印章不是伊蓋的，報稅前也未看過工資表，
    伊都是收工人的身分證給甲○○寫工資表，並未告訴甲○○每個工人領的數額，
    甲○○亦未要求告訴她工資數額，只向伊要工人的身分證等語。經查，證人甲○○證稱：丙○○名義的四張工資表，是戊○○說會計師說工資表不夠要我寫的，
    我好像沒有跟丙○○說要再寫工資表；丙○○並沒有跟我說工人領的數額，我有
    問他，他都沒有拿出來，有時身分證拖很久也沒有拿出來，工資表上負責人部分
    （即工頭簽名部分）用蓋章的都是會計師說不夠我才寫的等語（本院卷第八六頁
    ），觀之附卷之丙○○簽名之八十七年九月至十二月四紙工資表上，均僅蓋用丙○○印章，且工資表上除金額欄為原子筆原始字跡，其餘工人性別、姓名、住址
    、國民身分證統一編號各項均係影印之字跡，核與甲○○所述偽造工資表之情節
    相符，其證詞自堪採信，從而公訴人起訴偽造之八十七年九月至十二月由丙○○
    簽名之己○○工資表金額共計十萬元部分，應係甲○○所偽造，並盜用丙○○之
    印章於工資表上，難認丙○○與甲○○間有何共同偽造文書之犯意聯絡，故丙○○被訴前開偽造文書等罪嫌，尚屬不能證明，自應諭知無罪之判決。
三、按被告死亡者，應知不受理之判決，刑事訴訟法第三百零三條第六款定有明文。
    經查，被告戊○○業於八十九年八月十五日下午八時二十六分，因肝昏迷、肝衰
    竭死亡，業據戊○○之媳甲○○提出吉安診所出具之死亡證明書乙份附卷可按，
    揆諸首揭說明，戊○○部分爰不經言詞辯論，逕為不受理之判決。
據上論斷，應依刑事訴訟法第二百九十九條第一項前段、第三百零一條第一項、第三
百零三條第五款、第三百零七條，刑法第二百十六條、第二百十條、第二百十五條、
第二十八條、第三十一條第一項、第五十五條、第三十八條第一項第二款、第七十四
條第一款，罰金罰鍰提高標準條例第一條前段，判決如主文。
中      華      民      國    八  十九  年    十      月  三十一    日
                              臺灣花蓮地方法院刑事庭
                                  法  官  林  碧  玲
右正本證明與原本無異。
如對本判決不服，應於送達後十日內，向本院提出上訴狀。（應抄附繕本）
                                  法院書記官
中      華      民      國    八  十九  年    十一     月     二     日
附錄本判決論罪之法律條文：
刑法第二百十六條
行使第二百十條至第二百十五條之文書者，依偽造、變造文書或登載不實事項或使登
載不實事項之規定處斷。
刑法第二百十條
偽造、變造私文書，足以生損害於公眾或他人者，處五年以下有期徒刑。
刑法第二百十五條
從事業務之人，明知為不實之事項，而登載於其業務上作成之文書，足以生損害於公
眾或他人者，處三年以下有期徒刑、拘役或五百元以下罰金。


司法院資訊處製作；財團法人民間司法改革基金會備份。
